臺灣臺北地方法院刑事判決　　　　　　　　94年度訴字第67號
　　公　訴　人　臺灣臺北地方法院檢察署檢察官
　　被　　　告　乙○○
上列被告因誣告案件，經檢察官提起公訴（93年度偵緝字第1657
號），本院判決如下：
    主  文
乙○○未指定犯人，而向該管公務員誣告犯罪，累犯，處拘役參
拾日，如易科罰金，以參佰元折算壹日。又意圖使他人受刑事處
分，向該管公務員誣告，累犯，處有期徒刑伍月。
    事  實
一、乙○○前因偽造文書案件，經臺灣高等法院於民國八十八年
    七月八日以八十八年上訴字第一九四七號刑事判決，判處有
    期徒刑三月，並經最高法院於八十八年十月二十一日以八十
    八年台上字第五九九三號刑事判決駁回上訴而判決確定，而
    於九十年七月二十四日易科罰金執行完畢。緣乙○○因擔任
    峻網實業有限公司負責人，因該公司購入貨物，乃於九十一
    年一月初，由乙○○以該公司負責人身分簽發臺灣北區郵政
    管理局、票號Ｅ0000000、面額新台幣二十一萬元、
    發票日為九十一年一月二十日之支票一紙以支付買賣價金，
    且該支票並由乙○○當場交付予吳國慶，吳國慶並當場再交
    付予張頌倫，其後再遞次交付予甲○○，甲○○再將該支票
    轉交給丙○○。然乙○○因認吳國慶未依約定交付買賣貨物
    ，明知該支票並未遺失，竟基於未指定犯人誣告之犯意，於
    九十一年一月二十一日向臺灣北區郵政管理局辦理掛失止付
    ，而未指定犯人，填具遺失票據申報書，報請有偵查犯罪權
    限之該管警方協助偵查侵占遺失物罪。嗣上開支票經丙○○
    提示而遭退票，為警依法偵辦，於九十一年四月十六日十二
    時三十分傳喚乙○○應訊時，乙○○竟另行起意，意圖使丙○○受刑事處分，而向有偵查犯罪權限之臺北市政府警察局
    大安分局刑事組偵查員提出刑事告訴，誣告丙○○涉犯偽造
    文書及侵占遺失物罪嫌，嗣後丙○○為警移送臺灣臺北地方
    法院檢察署偵查後，始查悉上情。
二、案經臺灣臺北地方法院檢察署檢察官自動檢舉偵查起訴。
    理  由
一、訊據被告乙○○雖坦承曾於前揭時地掛失支票及對丙○○提
    出刑事告訴之事實，惟否認有何未指定犯人及指定犯人誣告
    犯行，並辯稱：伊不認識丙○○及甲○○，伊支票上並未記
    載受款人，伊所簽發的支票是交給吳國慶買貨，但吳國慶第
    一次交貨後就不再交貨，伊逼不得已才犯下錯誤，支票後續
    交給何人，伊不清楚，伊是疏忽，並沒有要誣告任何人的犯
    意云云。本院經查：
（一）被告係峻網實業有限公司負責人，並因該公司購入貨物，
      被告乃簽發上開支票以支付買賣價金，且該支票並由被告
      當場交付予吳國慶，再由吳國慶交付張頌倫後，遞次交付
      予甲○○、丙○○，並由丙○○予以提示，且被告因認吳
      國慶未依約交付貨物，明知上開支票並未遺失，仍於前揭
      時間辦理掛失止付，並填具遺失票據申報書之事實，業據
      被告供承不諱（見本院卷第三九、四十頁、九十二年度偵
      緝字第二四八號卷第五二至五四頁、九十三年度偵緝字第
      一六五七號卷第二十至二三頁），核與證人張頌倫（見九
      十二年度偵緝字第二四八號卷第五三頁）、證人甲○○（
      見九十二年度偵緝字第二四八號卷第五四頁）、證人丙○○所分別證述取得支票之經過大致相符（見九十一年度偵
      緝字第一六九八號卷第三、四、十四、十五、二十、二一
      頁），並有掛失止付票據提示人資料查報表、臺北市票據
      交換所退票理由單、支票影本、票據掛失止付通知書、遺
      失票據申報書等附卷可參（見九十一年度偵字第一四四二
      三號卷第十三至十七頁），從而被告明知所簽發之上開支
      票係供支付買賣價金而已交付他人，並未遺失，竟仍辦理
      掛失止付，而未指定犯人，填具遺失票據申報書，報請該
      管警方協助偵查侵占遺失物罪，是被告未指定犯人誣告犯
      行，首堪認定。
（二）次查，丙○○因提示上開支票而經移送警方偵辦後，被告
      於九十一年四月十六日十二時三十分，在臺北市政府警察
      局大安分局刑事組，向有偵查犯罪權限之偵查員，對丙○○提出偽造文書及侵占遺失物之刑事告訴，指訴丙○○涉
      犯偽造文書、侵占遺失物罪嫌之事實，業據被告坦承在卷
      （見本院卷第十四頁背面），並有該日所製作之警訊筆錄
      在卷可稽（見九十一年度偵字第一四四二三號卷第二、三
      頁），則審酌被告明知上開支票係供支付買賣價金並未遺
      失，且支票上之蓋用印章均係真正而非出於偽造，竟僅為
      冀求止付貨款，而於警方傳喚應訊時，對持票人丙○○提
      出偽造文書及侵占之刑事告訴，是被告既指名以丙○○為
      告訴對象，則被告指定犯人誣告犯行，同堪認定。
（三）再查，被告雖辯稱伊不認識持有支票之人，並無未指定犯
      人誣告或指定犯人誣告之犯意云云，然查，被告未指定犯
      人誣告及指定犯人誣告犯行，均詳如前述，且被告明知支
      票並未遺失卻仍為不實申告，即已分別具備該二罪名之犯
      罪故意而觸犯前開二罪，至被告是否認識持票人，尚非所
      問，且被告所簽發之上開支票既未記載禁止背書轉讓，則
      本於票據之流通性，嗣後持有或提示支票之人與發票人並
      不相識，尚屬票據實務常見之事，是被告徒以前開情詞置
      辯，要難信實。
（四）綜上所論，被告明知其所簽發之上開支票並未遺失，竟辦
      理掛失止付，未指定犯人，而填具遺失票據申報書，報請
      有偵查犯罪權限之該管警方協助偵查侵占遺失物罪，嗣上
      開支票經丙○○提示而遭退票，竟另行起意，意圖使丙○○受刑事處分，而向有偵查犯罪權限之警方提出刑事告訴
      ，誣告丙○○涉犯偽造文書及侵占遺失物罪嫌，是被告所
      犯未指定犯人誣告罪及指定犯人誣告罪均事證明確，被告
      所辯均係臨訟卸責之詞，委無可取，均應依法論科。
二、核被告所為，係犯刑法第一百六十九第一項之誣告罪及同法
    第一百七十一條第一項之未指定犯人誣告罪。被告所犯上開
    二罪，犯意個別，行為互殊，應予分論併罰。查被告有如犯
    罪事實欄所載之前案及執行紀錄之事實，有臺灣高等法院被
    告全國前案紀錄表在卷可徵（見本院卷第五、六頁），其於
    受有期徒刑執行完畢未滿五年再犯有期徒刑以上之罪，為累
    犯，就所犯上開二罪均應依刑法第四十七條規定加重其刑。
    又按，刑法第一百七十二條之規定，並不專在獎勵犯罪人之
    悛悔，而要在引起偵查或審判機關之易於發見真實，以免被
    誣告人終於受誣，故不論該被告之自白在審判前或審判中，
    自動或被動，簡單或詳細，一次或二次以上，並其自白後有
    無翻異，苟其自白在所誣告之案件裁判確定以前，即應依該
    條減免其刑（最高法院三十一年上字第三四五號判例要旨參
    照），查被告於偵查中即已坦承前開犯行（見九十三年度偵
    緝字第一六五七號卷第二十至二三頁），雖被告於本院審理
    時改稱伊不認識持票人並無誣告犯意云云，然參酌前揭最高
    法院判例要旨，本件仍有刑法第一百七十二條規定之適用，
    並依法均先加重後減輕之。爰審酌被告犯罪之動機係為冀求
    止付貨款、犯罪之手段、犯人之生活狀況、品行、智識程度
    、犯罪所生之危害、犯罪後雖坦承事實經過然否認有犯罪故
    意之態度等一切情狀，分別判處如主文所示之刑，並就拘役
    刑部分諭知易科罰金之折算標準，以示懲儆。
據上論斷，應依刑事訴訟法第二百九十九條第一項前段，刑法第
一百六十九條第一項、第一百七十一條第一項、第四十七條、第
一百七十二條、第四十一條第一項前段，罰金罰鍰提高標準條例
第一條前段、第二條，判決如主文。
本案經檢察官趙雪瑛到庭執行職務
中　　華　　民　　國　　94　　年　　3 　　月　　18　　日
                        刑事第十庭  審判長法  官 蔡正雄
                                          法  官 蕭清清
                                          法  官 劉煌基
上正本證明與原本無異。
如不服本判決，應於判決送達後10日內向本院提出上訴狀（應抄
附繕本）。告訴人或被害人如對於本判決不服者，應具備理由請
求檢察官上訴，其上訴期間之計算係以檢察官收受判決正本之日
期為準。
                                          書記官 林妙穗
中　　華　　民　　國　　94　　年　　3 　　月　　18　　日
附錄論罪法條：
中華民國刑法第169條第1項
 (誣告罪)
意圖他人受刑事或懲戒處分，向該管公務員誣告者，處七年以下
有期徒刑。
中華民國刑法第171條第1項
 (未指定犯人誣告罪)
未指定犯人，而向該管公務員誣告犯罪者，處一年以下有期徒刑
、拘役或三百元以下罰金。
